臺灣臺中地方法院民事判決　　　　　　 96年度簡上字第172號
上訴人
即被上訴人　甲○○
被上訴人
即上訴人　　乙○○
被上訴人　　葳綠國際仲介服務有限公司
法定代理人　丙○○
上列當事人間請求損害賠償事件，上訴人對於民國96年4月4日本
院臺中簡易庭95年度中簡字第7808號第一審判決提起上訴，本院
合議庭於民國96年11月2日言詞辯論終結，判決如下：
    主      文
上訴人之上訴均駁回。
第二審訴訟費用由上訴人各自負擔。
    事實及理由
壹、兩造爭執要旨：
  一、上訴人即被上訴人甲○○（即第一審之原告）部分：
    (一)於原審起訴主張：上訴人甲○○（以下稱甲○○）因母
        親患有帕金森氏症四肢僵硬終日需照料，乃於民國（下
        同）95年2月間委託被上訴人葳綠國際仲介服務有限公
        司（以下稱葳綠公司）招聘引進外籍勞工之相關手續，
        被上訴人葳綠公司指派其員工即被上訴人乙○○（以下
        稱乙○○）擔任服務人員。嗣於95年4月間，獲准招募
        外籍勞工FITRIYATI（雅蒂），葳綠公司及乙○○告知
        該外籍勞工尚需透過體檢及居家訓練，故會延宕，最快
        於95年5月30日方能協助甲○○照顧母親，然其間為解
        決甲○○照顧之便利，葳綠公司及乙○○遂向甲○○推
        介尚有合法嫁來台灣之外籍新娘DOANTHIDUYEN（以下簡
        稱D女），因其夫家家境不好，可短期照顧甲○○之母
        ，葳綠公司及乙○○再三保證合法，如有不妥願負全責
        ，甲○○始同意D女擔任臨時看護。惟甲○○於95年5月
        4日經瑞芳分局員警告知D女是逃逸之外籍勞工，始知受
        騙，並因此遭台北縣政府依違反就業服務法處罰鍰新臺
        幣（下同）15萬元。而甲○○因葳綠公司及乙○○共同
        侵權行為受有損害，葳綠公司及乙○○應連帶負賠償責
        任。又葳綠公司為甲○○仲介外籍勞工，本應盡其義務
        為甲○○仲介合法外籍勞工，惟其未盡契約義務，使甲○○受罰而受有損害，並依民法第227條第2項規定，請
        求葳綠公司負債務不履行之損害賠償責任；另葳綠公司
        法定代理人丙○○及乙○○，因知悉本事件甲○○發生
        損害係可歸責於葳綠公司及乙○○，渠等於95年6月28
        日與甲○○書簽立協議書，承諾甲○○如受罰金額在15
        萬元以下將代甲○○繳納，如在15萬元以上，則以分期
        繳納之方式給付，甲○○事後確有受罰15萬元，葳綠公
        司及乙○○擔保之事實發生，自應依約代繳。惟葳綠公
        司及乙○○未依約代繳，已有債務不履行之情事，甲○○亦得依該承諾書（債務不履行）請求葳綠公司及乙○○連帶賠償15萬元等語。並聲明：葳綠公司及乙○○應
        連帶給付甲○○15萬元，及自起訴狀繕本送達之翌日起
        至清償日止按年息百分之五計算之利息，並陳明願供擔
        保，請准宣告假執行。
    (二)而原審以乙○○依協議承諾書承諾代甲○○繳納系爭罰
        鍰15萬元，惟事後未依約履行，致甲○○受有損害，甲○○請求乙○○賠償15萬元係於法有據等為由，判決命
        乙○○應給付甲○○15萬元，及自95年11月14日起至清
        償日止按年息百分之五計算之利息，並依職權宣告得為
        假執行。甲○○其餘之訴，則予駁回。
    (三)於本院則聲明：(1)原判決不利甲○○部分廢棄；(2)廢棄
        部分，葳綠公司應與乙○○連帶給付甲○○15萬元，及
        自95年11月14日起至清償日止按年息百分之五計算之利
        息。而其主張改以：乙○○為葳綠公司之受僱人，乙○○於執行仲介外勞職務時，不法侵害甲○○之權利，依
        民法第184條及第188條規定，葳綠公司應與乙○○連帶
        負損害賠償責任。
   三、被上訴人即上訴人乙○○（即第一審之被告）部分：
     (一)於原審抗辯：外籍勞工D女於警局業已陳明乙○○未仲
         介其為甲○○服務，且甲○○向台北縣政府所提出之
         陳述意見狀已陳明：「…該外籍勞工D女係由其台灣丈
         夫開車載其至台北縣平溪鄉南山村南山坪70號，並介
         紹外籍勞工D女是其太太可從事看護工，至工作13日，
         因要求回家照護而回去，至4月1日再由一名四、五十
         歲台灣男子載往…」等語，顯見D女是其丈夫或不詳姓
         名台灣男子所介紹，並非乙○○所仲介。甲○○未舉
         證證明乙○○如何媒介非法外籍勞工予甲○○，以致
         甲○○受罰，且未舉證證明其所受損之權利及損害為
         何，甲○○請求乙○○賠償，自無理由。又縱該非法
         外籍勞工D女為乙○○仲介予甲○○服務，甲○○遭台
         北縣政府課處罰鍰，亦與仲介行為無因果關係，即吳
         明雄未舉證證明其受罰與乙○○之何行為有因果關係
         存在；另系爭協議承諾書，係兩造在丙○○見證下，
         由乙○○承諾如甲○○確受罰鍰損害，因乙○○之前
         曾代甲○○服務公司仲介「3k特定製程工廠」引進外
         籍勞工，對葳綠公司有報酬得為請求，乙○○願於吳
         明雄介紹乙○○之前從事為甲○○引介外籍勞工之報
         酬中給付15萬元予甲○○，惟系爭「3k特定製程工廠
         」引進外籍勞工事件業經終止，甲○○未讓乙○○仲
         介引進外籍勞工，以致乙○○無報酬可取得，而得轉
         給付予甲○○，乙○○即不用再承擔給付義務等語。
    (二)於本院聲明：(1)原判決廢棄；(2)被上訴人甲○○第一審
        之訴駁回。而其陳述除與原判決所載相同者茲予引用外
        ，補稱：
        1.兩造之協議書係記載：「本人於今年3月中旬之前任
          職業務期間在葳綠國際仲介服務有限公司所簽約之客
          戶3K特定製程工廠之外勞引進及管理上之獎金允諾由
          之前認職之仲介公司葳綠公司之代表人丙○○先生代
          為向甲○○先生，如有被罰鍰之罰金部分允以繳納。
          」而兩造所以簽立該協議書，是因為甲○○同業或其
          熟悉之產業需要外籍勞工，乙○○製作承諾書是因吳
          明雄同意介紹客戶給乙○○，所以乙○○同意以先前
          於葳綠公司已完成介紹案件之報酬作為給付罰款之方
          法，但嗣因甲○○介紹之3k特定製程工廠所需之外勞
          並未成案，是以葳綠公司無佣金可以給付乙○○，吳
          錦程自無法給付前開罰款。況甲○○亦無介紹任何案
          件給乙○○，乙○○何須為甲○○繳納罰款？此由證
          人葳綠公司之法定代理人丙○○於原審作證：「吳明
          雄應介紹客戶給乙○○，乙○○方有負擔罰款之義務
          」；且依民法第412條第1項之規定：「贈與附有負擔
          者，如贈與人已為給付而受贈人不履行其負擔時，贈
          與人得請求受贈人履行其負擔，或撤銷贈與。」段時
          遠證詞明確說明上開事實，本件確為附條件（負擔）
          之法律行為，要無置疑。乙○○即便承諾為甲○○繳
          納罰款，此法律性質應屬贈與行為，但此贈與行為係
          甲○○負有義務，而甲○○並未完成義務，乙○○自
          得撤銷贈與關係，甲○○之請求顯無理由。
        2.退步言之，乙○○即便有介紹非法外勞與甲○○，但
          由非法外勞D女於瑞芳分局之陳述：「依據D君之瑞芳
          分局偵訊筆錄略以：『（何人仲介妳非法工作？請述
          其姓名、地址及電話？仲介費多少？)係乙○○（出
          示身分證影本供其指認），我係今年3月17日於台中
          榮民總醫院認識乙○○，他介紹我去照顧甲○○之母
          親，當天我就跟甲○○及其母親一起回其住處。吳明
          雄以1天新台幣1,500元整付給乙○○，再由乙○○付
          我1天新台幣700元整工資。我認為乙○○收費太多，
          便不想讓乙○○當我仲介，甲○○同意。第13天我跟
          甲○○都有打電話給乙○○表示我不想繼續看護吳明
          雄之母親，所以第14天我們3人在甲○○住處當面結
          算這13天的薪資後，乙○○開車載我回台中，其後我
          自己偷偷坐火車跑回甲○○住處照顧其母親，甲○○
          以1天新台幣1,200元整工資給付。」復稽之非法雇主
          即甲○○之調查筆錄：「（該外勞是何人仲介？你有
          否支付仲介費用？）是吳先生所仲介的，我不知道其
          全名，但知道其電話是0000000000」觀之，甲○○對
          於D女係非法外勞知之甚詳，其為減少乙○○抽成，
          自己與D女達成僱傭協議，嗣遭主管機關查獲，係可
          歸責於甲○○自己之事由導致行政罰鍰或禁止聘任外
          勞之處分，並非必然歸責於乙○○所致。況甲○○已
          自承乙○○所介紹者為嫁至台灣之越南人，嫁至台灣
          之越南人與是否合法引進之外勞係屬不同之概念及情
          形，由D女證詞觀之，甲○○明知D女非合法外勞，應
          無置疑。甲○○即屬故意且惡意任用非法外勞，其即
          屬「黑手」，依「黑手不得進入法庭」之法理，豈能
          進入法庭以乙○○介紹非法外勞請求損害賠償？
  三、被上訴人葳綠公司（即第一審之被告）部分：
    (一)於原審抗辯：乙○○於95年3月16日已經離職，非屬葳
        綠公司員工，其於95年3月17日有無為甲○○代為仲介
        非法外籍勞工，非葳綠公司所得監督；甲○○僱用非法
        外勞D女時期，乙○○既非葳綠公司員工，葳綠公司對
        乙○○之行為自無庸負責。葳綠公司係於95年5月10 日
        接獲警局電話方知此事，並配合調查，葳綠公司從未見
        過甲○○，D女也是於警局第一次見面，何來媒介？至
        於葳綠公司本有為甲○○申請合法外勞，但因甲○○違
        反僱用外籍勞工而於95年9月12日被取消，後因該外籍
        勞工無人承接，必須遣返印尼，葳綠公司乃於95年11月
        14日與甲○○解除契約，並於95年11月15日遣送外籍勞
        工出境。又依D女及甲○○警訊筆錄：該D女本受僱於甲○○每日1,500元，惟因乙○○個人仲介受僱於甲○○
        ，乙○○從中謀利800元，D女乃與甲○○協議，不再由
        乙○○仲介，結算13日工資後，再由D女自行受僱於甲○○，且工資改以每日1,200元計算，顯見D女是甲○○
        自行僱用而遭查緝無誤；又甲○○擔任金豐矽砂股份有
        限公司之廠長，該工廠長年聘僱外籍勞工，甲○○就外
        籍勞工之聘用流程本為熟知。甲○○明知D女非屬合法
        外勞而自行僱用，因此遭受處罰，自非可歸責於他人等
        語。
    (二)於本院聲明：上訴駁回。而其陳述除與原判決所載相同
        者玆予引用外，補稱：乙○○業於95年3月16日離職，
        此事亦經由主管機關勞工保險局發公文調查屬實。基此
        ，前業務員乙○○有無非法媒介逃逸外勞之個人行為、
        私生活情況，已經不在葳綠公司監督管理之義務範圍；
        且據其於勞工委員會之訴願意旨中，亦自承後續外勞選
        工至交工及後續服務皆無參與，甲○○非法聘僱D女從
        事看護其母之工作事件，並非發生在乙○○任職葳綠公
        司期間，故與葳綠無關，早經台北縣警察局及台北縣政
        府查處確認在案。
貳、本件兩造整理並協議簡化爭點如下：
  一、不爭執事項：（本院採為判決基礎）
    (一)甲○○於95年2月間委託葳綠公司招募印尼籍勞工擔任
        家庭看護工作，照顧其患有帕金森氏症之母親吳白珠，
        甲○○並簽立「雇主聘僱外籍勞工申請書」一紙（該申
        請書未載申請日期），而於95年4月間，獲准招募外籍
        勞工FITRIYATI（雅蒂）。
    (二)甲○○於95年5月4日因經台北縣瑞芳分局查獲僱用越南
        籍逃逸外勞DOANTHIDUYEN而遭台北縣政府依違反就業服
        務法第57條第1項規定處以罰緩新臺幣15萬元，而甲○○已經繳納罰鍰完畢。
    (三)乙○○於95年6月28日簽訂協議承諾書，其內容為：「
        茲因本人乙○○與甲○○有雇用外國人罰緩之糾紛存在
        ，本人為表示我負責之誠意，如日後經由判定須向台北
        縣政府繳納罰款，在新臺幣壹拾伍萬元整之內，代向台
        北縣政府支付繳納，如為壹拾伍萬元以上之罰款，則允
        許分期付款繳納，本人在此亦同意在本人於今年3月中
        旬之前任職業務期間，在葳綠國際仲介服務有限公司所
        簽約之客戶3K特定製程工廠外勞引進及管理上之入工獎
        金，允諾由之前任職之仲介公司葳綠公司代表人丙○○
        先生代為向甲○○先生如有被罰款之罰金部分，允以繳
        納。此致甲○○先生。見證人為丙○○」。
    (四)行政院勞工委員會勞訴字0000000000號訴願決定書記載
        ：外籍勞工DOANTHIDUYEN於為警查獲之警訊筆錄陳述略
        謂：「（何人仲介妳非法工作？請述其姓名、地址、電
        話？仲介費多少？）係乙○○君（出示身份證影本供其
        指認）我係今年3月17日於台中榮民總醫院認識訴願人
        （按即乙○○，下同），他介紹我去照顧吳君（按即甲○○，下同）之母親，當天我跟吳君及其母親一起回其
        住處。吳君以1 天新台幣1500元整付給訴願人，再由訴
        願人付我1天新台幣700元整工資，我認為訴願人收費太
        多，便與吳君說不想讓訴願人當我仲介，吳君也同意。
        第13天我跟吳君都有打電話給訴願人表示我不想繼續看
        護吳君之母親，所以第14天我們3人在吳君住處當面結
        算這13天的薪資後，訴願人開車載我回台中，其後我自
        己偷偷坐火車跑回吳君住處照顧吳君之母親，吳君以1
        天新台幣1200元整工資付給我。」
    (五)勞工保險局96年2月15日保承資字第09610049920號書函
        表示：葳綠公司並未申報乙○○參加勞保。
  二、爭執之事項：
    (一)乙○○是否仲介甲○○僱用外籍勞工D女？如是，其當
        時是否仍受雇於葳綠公司並受其指派仲介？又甲○○於
        僱用當時是否知悉D女為非法外勞？
    (二)乙○○主張其簽立之協議書所載代甲○○繳納罰款15萬
        元為附負擔贈與，因甲○○未履行其負擔，故撤銷該贈
        與，有無理由？
參、得心證之理由：
  一、乙○○是否仲介甲○○僱用外籍勞工D女？如是，其當時
      是否仍受雇於葳綠公司並受其指派仲介？又甲○○於僱用
      當時是否知悉D女為非法外勞？說明如下：
    (一)行政院勞工委員會勞訴字0000000000號訴願決定書記載
        ：外籍勞工D女於為警查獲之警訊筆錄陳述略謂：「（
        何人仲介妳非法工作？請述其姓名、地址、電話？仲介
        費多少？）係乙○○君（出示身份證影本供其指認）我
        係今年3月17日於台中榮民總醫院認識訴願人（按即乙○○，下同），他介紹我去照顧吳君（按即甲○○，下
        同）之母親，當天我跟吳君及其母親一起回其住處。吳
        君以1天新台幣1500元整付給訴願人，再由訴願人付我1
        天新台幣700元整工資，我認為訴願人收費太多，便與
        吳君說不想讓訴願人當我仲介，吳君也同意。第13天我
        跟吳君都有打電話給訴願人表示我不想繼續看護吳君之
        母親，所以第14天我們3人在吳君住處當面結算這13 天
        的薪資後，訴願人開車載我回台中，其後我自己偷偷坐
        火車跑回吳君住處照顧吳君之母親，吳君以1天新台幣
        1200元整工資付給我。」（不爭執事項(四)參照）而觀諸
        D女於警訊時就其受僱期間、工作內容、薪資、由何人
        仲介予甲○○僱用及與甲○○合意不讓乙○○從中再賺
        取仲介費用等情事，均能詳細陳述，且D女與甲○○、
        乙○○並無任何糾葛，故其於警訊所述情節，應堪採信
        。準此可知，乙○○有仲介甲○○僱用該外籍勞工D 女
        ，誠為明確。
    (二)勞工保險局96年2月15日保承資字第09610049920號書函
        表示：葳綠公司並未申報乙○○參加勞保（不爭執事項
        (五)參照）。亦即，乙○○何時受僱於葳綠公司及何時自
        葳綠公司離職等情，實無法由乙○○參加勞工保險之資
        料得以查知。而參諸葳綠公司辯稱乙○○是於95年3月
        16日離職，乙○○亦同此陳述，及D女於前開警訊中之
        證詞，可認為D女是乙○○個人為賺取仲介佣金而介紹
        予甲○○，乙○○當時非受雇於葳綠公司並受其指派仲
        介，亦灼然甚明。
    (三)D 女經乙○○仲介予原告僱用13日後，於第14日起，D
        女向甲○○表示不想再透過乙○○仲介，改由甲○○以
        較低價工資直接僱用，並為甲○○所應允，進而與乙○○結算工資，私下由甲○○自行僱用D女。又甲○○擔
        任金豐矽砂股份有限公司之廠長，而該工廠長年聘僱外
        勞，此為甲○○所不否認，故甲○○對外籍勞工之聘用
        流程，自係知之甚詳，其對外籍勞工是否為合法聘用，
        應有相當之判知能力；且甲○○既然委託葳綠公司仲介
        合法外籍勞工以看護其母親，更可證其知悉外籍勞工之
        僱用應得政府許可，不得私下聘僱。而甲○○明知D女
        非為其合法申請許可之外籍勞工，其未經任何查驗，即
        予僱用，顯見甲○○就D女非屬合法外籍勞工，應有認
        知。
    (四)綜上，甲○○明知D女非屬合法外籍勞工而仍予僱用，
        其因此遭主管機關處以罰鍰，自非可歸責於他人。從而
        甲○○主張乙○○應依民法第184條第1項規定對其負損
        害賠償責任，及葳綠公司應依民法第188條第1項規定而
        與乙○○連帶負損害賠償責任云云，均非可採。
  二、乙○○主張其簽立之協議書所載代甲○○繳納罰款15萬元
      為附負擔贈與，因甲○○未履行其負擔，故撤銷該贈與，
      有無理由？說明如下：
    (一)按「當事人不得提出新攻擊或防禦方法。但有下列情形
        之一者，不在此限：一因第一審法院違背法令致未能提
        出者。二事實發生於第一審法院言詞辯論終結後者。三
        對於在第一審已提出之攻擊或防禦方法為補充者。四事
        實於法院已顯著或為其職務上所已知或應依職權調查證
        據者。五其他非可歸責於當事人之事由，致未能於第一
        審提出者。六如不許其提出顯失公平者。」民事訴訟法
        第447條第1項定有明文。而該規定，於對於簡易程序之
        第一審判決提起上訴者準用之，同法第436之1第3項亦
        有明定。又民事訴訟法第447條之修正理由（92年2月）
        謂：「原規定採行修正之續審制，仍無法避免及改正當
        事人輕忽第一審程序，遲至第二審程序始提出新攻擊防
        禦方法之情形，不但耗費司法資源，且造成對造當事人
        時間、勞力及費用之浪費，亦無法建構完善之金字塔型
        訴訟制度。為改正上述之缺點，合理分配司法資源，仍
        修正本條第一項規定，原則上禁止當事人於第二審提出
        新攻擊防禦方法。惟若一律不准當事人提出新攻擊或防
        禦方法，對於當事人權益之保護欠週，因此於但書規定
        例外得提出新攻擊防禦方法之情形：……(三)當事人以在
        第一審已經主張之爭點，即其攻擊或防禦方法（包含事
        實、法律及證據上之爭點），因第一審法院就該事實、
        法律及證據上評價錯誤為理由，提起上訴，其上訴理由
        ，仍在第一審審理之範圍內，應允許當事人就該上訴理
        由，再行提出補強之攻擊或防禦方法，或就之提出其他
        抗辯事由，以推翻第一審法院就該事實上、法律上及證
        據上之評價。爰為第三款規定。……(六)審判所追求者，
        為公平正義之實現，如依各個事件之具體情事，不准許
        當事人提出新攻擊或防禦方法，顯失公平者，應例外准
        許當事人提出之，否則法院之裁判殆失其意義。爰為第
        六款規定。……」茲查，甲○○於原審主張乙○○簽立
        協議書允諾代為繳納罰款，但其未依約代繳，故甲○○
        得依該承諾書請求乙○○賠償15萬元；而乙○○則以系
        爭「3K特定製程工廠」引進外籍勞工事件業經終止，甲○○未讓乙○○仲介引進外籍勞工，以致乙○○無報酬
        可轉給付予甲○○，故乙○○不必承擔給付義務等語為
        抗辯。由此觀之，兩造於原審之主要爭點，即為甲○○
        得否依該協議承諾書請求乙○○賠償15萬元。而乙○○
        於上訴程序提出其簽立之協議承諾書所載代甲○○繳納
        罰款15萬元為附負擔贈與，因甲○○未履行其負擔，故
        撤銷該贈與之主張，目的係在強化並支持甲○○不得依
        協議承諾書對其請求15萬元賠償之論述，故應認為係就
        前開兩造於第一審之主要爭點所為補強之攻擊或防禦方
        法。又乙○○於原審並未委任律師為訴訟代理人，其於
        本人訴訟之情形下，殊難期待能有法律專業知識而提出
        支持其主張之所有攻擊防禦方法。準此以論，前述乙○○於上訴程序所提出之新攻擊防禦方法，應認為符合民
        事訴訟法第447條第1項但書所列第3款、第6款之規定，
        因而得為提出，先予敘明。
    (二)次按「贈與附有負擔者，如贈與人已為給付而受贈人不
        履行其負擔時，贈與人得請求受贈人履行其負擔，或撤
        銷贈與。」民法第412條第1項固定有明文，但查：
        1.所謂贈與，乃指當事人約定，一方以自己之財產無償
          給與他方，他方允受之契約（民法第406條參照）。
          惟參諸前開協議承諾書所述：「茲因本人乙○○與吳
          明雄有雇用外國人罰緩之糾紛存在，『本人為表示我
          負責之誠意』，如日後經由判定須向台北縣政府繳納
          罰款，在新臺幣壹拾伍萬元整之內，代向台北縣政府
          支付繳納，如為壹拾伍萬元以上之罰款，則允許分期
          付款繳納，……」等語（不爭執事項(三)參照），吳錦
          程顯然是因與甲○○間有仲介僱用D女而使甲○○遭
          主管機關裁罰之糾紛，其始同意就此事代甲○○繳納
          罰款（即因此負有代為繳納罰款之義務），此與贈與
          契約是「當事人約定，一方以自己之財產無償給與他
          方，他方允受」之情形完全不同，故乙○○簽立之該
          協議承諾書，難謂係贈與契約。
        2.乙○○簽立之協議承諾書既非贈與契約，則其主張該
          協議書所載代甲○○繳納罰款15萬元為附負擔贈與，
          即屬無據。況且，乙○○並未依協議承諾書代甲○○
          繳納罰款，更難謂有適用民法第412條第1項規定之餘
          地。
    (三)綜上，乙○○主張其簽立之協議書所載代甲○○繳納罰
        款15萬元為附負擔贈與，因甲○○未履行其負擔，故撤
        銷該贈與云云，於法不合，顯非正當。
  三、至於乙○○抗辯其於協議承諾書僅承諾如「3K特定製程工
      廠外勞引進」事務確有成功，其有工作獎金時，始代甲○○繳納罰款，如上開事務未成功，因無工作獎金，即不必
      代甲○○繳納罰款乙節，經查：該協議承諾書並未記載乙○○須於有工作獎金時始代甲○○繳納罰款，或無工作獎
      金時即不必代甲○○繳納罰款之字句。而葳綠公司之法定
      代理人丙○○於原審及本院審理時所述：甲○○有口頭承
      諾要介紹引進外勞之客戶給乙○○，乙○○即承諾以引進
      外勞之獎金支付罰款，但後來客戶解約，乙○○就沒有任
      何佣金及其他獎金可領等語，亦僅述明乙○○確有承諾代
      繳罰款，且得由獎金（或仲介傭金）撥出時繳納，非謂乙○○如仲介不成無獎金可領時，即得不代為繳納。準此，
      乙○○前開辯詞，實非可採。
  四、綜上所述，乙○○依協議承諾書負有代甲○○繳納15萬元
      罰鍰之義務，惟其事後未依約履行，以致甲○○受有15萬
      元之損害，甲○○因此請求乙○○給付15萬元，及自起訴
      狀繕本送達之翌日即96年11月14日起至清償日止按年息百
      分之五計算之利息，即為正當。原審為乙○○敗訴判決，
      核無不合。乙○○上訴意旨指摘原判決不當，聲明廢棄改
      判，為無理由，應予駁回。另甲○○請求葳綠公司應依民
      法第188條第1項規定與乙○○連帶負損害賠償責任部分，
      於法尚有未合，非屬正當，原審為甲○○敗訴判決，核無
      不合。甲○○上訴意旨指摘原判決不當，聲明廢棄改判，
      為無理由，亦應予駁回。
肆、結論：本件上訴人之上訴均無理由，依民事訴訟法第436條
    之1第3項、第449條第1項、第78條，判決如主文。
中　　華　　民　　國　　96　　年　　11　　月　　16　　日
                  民事第三庭  審判長法  官  林洲富
                                    法  官  謝慧敏
                                    法  官  游文科
正本證明與原本無異。
本判決不得上訴。
中　　華　　民　　國　　96　　年　　11　　月　　16　　日
                                    書記官   謝坤冀
